【裁判字號】    98,交上易,230
【裁判日期】    981015
【裁判案由】    過失傷害
【裁判全文】
臺灣高等法院刑事判決               98年度交上易字第230號
上  訴  人
即  被  告  甲○○
                    國民
                    80之3號.
上列上訴人因過失傷害案件，不服臺灣新竹地方法院97年度交易
字第188號，中華民國98年6月30日第一審判決（起訴案號：臺灣
新竹地方法院檢察署97年度偵字第4406號），提起上訴，本院判
決如下：
    主  文
上訴駁回。
    事實及理由
一、本案經本院審理結果，認第一審判決論上訴人即被告甲○○
    以過失傷害致重傷罪，處有期徒刑4月，並諭知易科罰金之
    折算標準，核其認事用法及量刑均無不當，應予維持。本院
    並引用第一審判決書記載之事實、證據及理由（如附件）。
二、被告上訴意旨略以：告訴人嗅覺僅減損約50%，並未達嚴重
    減損嗅能之程度云云。
三、經查：
  (一)按刑法第10條第4項規定之嚴重減損嗅能，係指嚴重減損嗅
    覺之效能而未達完全喪失嗅覺而言，此觀該條文於民國94年
    2月2日修正之立法理由記載：「本法第10第4項第1款至第5
    款原係有關生理機能重傷之規定；第6款則為關於機能以外
    身體與健康重傷之規定，其第1款至第5款均以毀敗為詞，依
    實務上之見解，關於視能、聽能等機能，須完全喪失機能，
    始符合各該款要件，如僅減損甚或嚴重減損效能並未完全喪
    失機能者，縱有不治或難治情形，亦不能適用同條項第6款
    規定，仍屬普通傷害之範圍（參照最高法院25年上字第4680
    號、30年上字第445號、40年台上字第73號判例），既與一
    般社會觀念有所出入，而機能以外身體或健康倘有重大不治
    或難治情形之傷害，則又認係重傷（第6款），兩者寬嚴不
    一，已欠合理，且普通傷害法定最高刑度為3年有期徒刑（
    參見第277條第1項），而重傷罪法定刑最低刑度為5年有期
    徒刑（參見第278條第1項），兩罪法定刑度輕重甚為懸殊，
    故嚴重減損機能仍屬普通傷害，實嫌寬縱，不論就刑法對人
    體之保護機能而言，抑依法律之平衡合理之精神而論，均宜
    將嚴重減損生理機能納入重傷定義，爰於第4項第1款至第5
    款增列『嚴重減損』字樣，以期公允。」自明。而減損嗅覺
    之程度應達若干，始能認為係「嚴重減損」，法無明文，自
    得參酌醫師之意見、被害人治療回復狀況及一般社會觀念認
    定之。告訴人乙○○因本件交通事故受有頭部外傷併顱內出
    血及顏面骨折，於97年1月25日送行政院國軍退除役官兵輔
    導委員會臺中榮民總醫院急診，97年1月25日接受顱骨切開
    移除血塊，97年2月7日出院。97年5月2日門診經診斷為右眼
    視神經病變，裸視視力右眼0.8（無法矯正）。97年12月31
    日門診接受酚基乙基乙醇閡值試驗，經診斷為嗅覺喪失等情
    ，有該醫院97年5月2日、5月2日、12月31日診斷證明書在卷
    可按（見97年度偵字第4406號卷第15頁、第16頁、原審卷第
    52頁）；又行政院國軍退除役官兵輔導委員會臺中榮民總醫
    院於98年4月13日函覆：「病患乙○○依病史及核磁共振檢
    查結果，其嗅覺喪失應由該次車禍所造成，嗅覺功能檢查顯
    示嗅覺功能部份受損，以致無法正確判斷氣味。」另於同年
    4月28日函覆：「病患乙○○之嗅覺有喪失，其受損程度約
    50%，已達嚴重受損程度。」等情，有該院98年4月13日中榮
    醫企字第0980005591號函、98年4月28日中榮醫企字第09800
    06559號函在卷可憑（見原審卷第63頁、第66頁），而告訴
    人於原審亦供稱：很重的味道才聞得到等語（見原審卷第41
    頁）。本件參酌行政院國軍退除役官兵輔導委員會臺中榮民
    總醫院認被告之嗅覺已達嚴重受損程度之意見、被告嗅覺功
    能復原狀況及一般社會觀念，堪認告訴人之嗅能雖未完全喪
    失，然已達嚴重減損之程度，而屬重傷害無訛。
  (二)被告有跨越分向限制線駛入來車車道一情，業據證人即告訴
    人乙○○於原審審理時結證綦詳（見原審卷第35頁），參酌
    告訴人機車失控倒地後往對向車道滑行，機車自身有往左往
    前之力，當機車與對向行駛之被告小客車之車頭右前側發生
    撞擊時，因行駛中汽車之動量遠大於倒地滑行機車之動量，
    則機車必由撞擊點往小客車行向之右前方甩出，而改變其原
    來滑行方向，但由偵查卷附第23頁下幅照片顯示，機車倒地
    滑行軌跡至停止位置，其向量之改變不大，顯然在撞擊之瞬
    間，告訴人機車遭受斜向刮擦之力量，致告訴人機車滑行方
    向改變不大。可資研判被告小客車先跨線行駛，正欲駛回原
    車道時與對向失控滑入來車道之告訴人機車發生撞擊。本件
    交通事故經送台灣省竹苗區車輛行車事故鑑定委員會鑑定及
    臺灣省車輛行車事故覆議鑑定委員會覆議結果，均同此認定
    （見上揭偵卷第40頁、第64頁）。被告否認有跨越分向限制
    線駛入來車車道，要屬畏罪卸責之詞，不足採信。本件事證
    明確，被告過失傷害致重傷犯行，堪以認定。
  (三)末按量刑之輕重，係屬事實審法院得依職權自由裁量之事項
    ，茍於量刑時，已依行為人之責任為基礎，並斟酌刑法第57
    條各款所列情狀，而未逾越法定範圍，又未濫用其職權，即
    不得遽指為違法。原判決於量刑時，已依上揭規定，審酌被
    告駕駛車輛疏未注意車前狀況，跨越分向限制線，致使告訴
    人身體受有重大傷害，且尚未與告訴人達成民事和解等一切
    情狀，依法量處有期徒刑4月，既未逾越法定刑度，亦未濫
    用自由裁量之權限，刑度亦屬妥適，核無不當或違法之情形
    。被告請求從輕量刑，委無可採。
四、綜上所述，被告上訴意旨猶執前詞指摘原判決不當，為無理
    由，應予駁回。
據上論斷，應依刑事訴訟法第368條、第373條，判決如主文。
本案經檢察官李良忠到庭執行職務。
中    華    民    國    98    年    10    月    15    日
                  刑事第七庭  審判長法  官  陳晴教
                                    法  官  游紅桃
                                    法  官  楊智勝
以上正本證明與原本無異。
不得上訴。
                                    書記官  林桂玉
中    華    民    國    98    年    10    月    19    日


司法院資訊處製作；財團法人民間司法改革基金會備份。
